【裁判字號】    99,訴,710
【裁判日期】    990709
【裁判案由】    損害賠償
【裁判全文】
臺灣高雄地方法院民事判決               99年度訴字第710號
原      告  甲○○
            丙○○
共      同
訴訟代理人  黃順天律師
被      告  乙○○
當事人間請求損害賠償事件，原告提起刑事附帶民事訴訟（98年
度簡上附民字第68號），經刑事庭移送前來，本院於民國99年6
月25日言詞辯論終結，判決如下：
    主    文
被告應給付原告甲○○新台幣肆拾柒萬伍仟肆佰陸拾壹元；給付
原告丙○○新台幣貳拾捌萬伍仟捌佰拾柒元，及均自民國九十
八年十月二十三日起，按週年利率百分之五計算之利息。
原告其餘之訴駁回。
本判決第一項於原告甲○○以新台幣拾伍萬元、原告丙○○以新
台幣玖萬元為被告預供擔保後，得予假執行。
原告其餘假執行之聲請駁回。
    事實及理由
一、本件被告經合法通知，未於最後言詞辯論期日到場，核無民
    事訴訟法第386 條各款所列情形，爰依原告聲請，由其一造
    辯論而為判決。
二、原告主張：被告乙○○於民國96年12月17日凌晨1 時11分許
    ，在高雄縣鳳山市○○路291 號「享溫馨KTV 」內，持長約
    30公分之料理水果刀1 把，朝原告甲○○背後由右上往左下
    方揮砍4 刀，致甲○○受有左前臂切割傷（約8 ×4 ×3.5
    公分）合併伸指肌腱及伸腕肌腱斷裂、橈骨線性骨折、背部
    切割傷（約20×5 ×3.5 公分）合併兩側擴背肌斷裂、左肩
    切割傷（約20×5 ×3.5 公分）合併三角肌斷裂之傷害。嗣
    於上開KT V店外，再持刀朝原告丙○○背部由右上往左下方
    揮砍2 刀，致丙○○受有左臂切割傷（約15×5 ×3.5 公分
    ）合併三頭肌斷裂、背部切割傷（約6 ×2 ×2 公分）之傷
    害。甲○○因而受有醫療費用9,461 元、看護費用192,000
    元、不能工作損失624,000 元及精神慰撫金700,000 元之損
    害，共計1,525,461 元；丙○○則受有醫療費用4,337 元、
    看護費用32,000元、不能工作損失468,000 元及精神慰撫金
    500,000 元之損害，合計為1,004,337 元。爰依民法第184
    條第1 項前段、第193 條第1 項及第195 條第1 項前段之侵
    權行為損害賠償法律關係，提起本件訴訟等情。並聲明：(一)
    被告分別給付甲○○1,524,461 元、給付丙○○1,004,337
    元，及自起訴狀繕本送達翌日起至清償日止，按週年利率5%
    計算之利息。(二)願供擔保，請准宣告假執行。
三、被告未於言詞辯論期日到場，亦未提出書狀作何聲明或陳述
    。
四、本院之判斷：
  (一)按因故意或過失，不法侵害他人權利者，應負損害賠償責任
    ；不法侵害他人之身體或健康者，對於被害人因此喪失或減
    少勞動能力或增加生活上之需要時，應負損害賠償責任；不
    法侵害他人之身體、健康、名譽、自由、信用、隱私、貞操
    、或不法侵害其他人格法益而情節重大者，被害人雖非財產
    上損害，亦得請求賠償相當之金額，民法第184 條第1 項前
    段、第193 條第1 項及第195 條第1 項前段分別定有明文。
  (二)經查，本件原告主張於上開時、地，遭被告持刀砍傷，致彼
    等分別受有前開傷害之事實，業據原告於警詢時提出與其等
    所述相符之國軍高雄總醫院診斷證明書2 紙（見高縣鳳警刑
    偵字第0970001026號卷《下稱警卷》第33頁、第34頁）為證
    ；再參以，被告前揭持刀傷害原告之行為，涉及刑事責任，
    其於刑事案件警詢、偵查及審理時，均坦認持刀傷害原告之
    事實，且由本院刑事庭以98年度簡上字第929 號刑事判決判
    處應執行有期徒刑7 月確定等情，有上開刑事判決附卷可憑
    （見本院卷第6 頁至第8 頁），並經本院調閱上開刑事卷宗
    查閱屬實，堪認原告主張遭被告持刀砍傷之侵權行為事實，
    係屬真實，則原告依侵權行為法律關係，請求被告負賠償責
    任，洵屬有據。茲就原告請求賠償之各項金額是否准許，分
    述如後：
  1.醫療費用部分：
    甲○○及丙○○主張遭被告持刀傷害，分別支出必要醫療費
    用9,461 元及4,337 元乙節，業據彼等提出國軍高雄總醫院
    醫療費用明細收據、門急診醫療費用明細表為證（見本院98
    年度簡上附民字第68號卷《下稱附民卷》第5 至17頁）。而
    依原告所受傷害及各收據載明之治療費分別為斟酌，堪認均
    屬治療上之必要費用，故甲○○及丙○○分別請求被告全額
    給付上開金額之醫療費用，洵屬有據。
  2.看護費部分：
    甲○○主張受傷後，自96年12月17日至同年月22日止之住院
    期間，及出院後90日內均有受看護之必要，依每日2,000 元
    計算，共支出看護費192,000 元；丙○○則主張受傷後，自
    96年12月17日至同年月22日止之住院期間，及出院後10日內
    仍有受看護之必要，依每日2,000 元計算，共支出看護費32
    ,000元等情。查，甲○○及丙○○於國軍高雄總醫院住院期
    間均有受他人看護之必要，且該醫院每日看護費用為1 天24
    小時2,000 元之事實，有國軍高雄總醫院99年4 月6 日醫雄
    企管字第0990001818號函、0990001819號函在卷可參（見本
    院卷第28頁、第29頁，下分別稱1818號函、1819號函），堪
    認原告於住院6 日之期間均有受他人看護之必要。至原告出
    院後是否有受他人看護之必要，未見原告舉證以實其說，自
    不能僅憑原告單方陳述，即逕認原告分別主張於出院90日、
    10日內仍須受他人看護為真，故原告此部分之主張，尚非可
    採。準此，原告得請求之看護費用各為12,000元（計算式：
    2,000 元/ 日×6 日＝12,000元），逾此範圍之請求，難認
    有據。
  3.不能工作之損失部分：
    甲○○主張其於案發前，原在鳳志工程行從事污水下水道地
    下推進工作，日薪為2,000 元，遭被告持刀傷害後，約1 年
    期間無法工作，以每月薪資52,000元計算，受有不能工作之
    損失624,00 0元；丙○○則主張其原在統怡工程有限公司（
    下稱統怡公司）擔任配管工程師，每日薪資1,500 元，遭被
    告持刀傷害後，迄今仍無法從事原來之配管工作，以每月薪
    資39,000元及1 年無法工作之期間計算，不能工作之損失為
    468,000 元等情。查，原告主張彼等於遭被告持刀傷害前，
    所從事之工作及每月可領薪資數額，業據其等提出薪資給付
    證明、在職證明書及統怡公司97年1 月份員工薪資單各1 件
    （見附民卷第18頁、第19頁、本院卷第39頁）為佐，堪予採
    認。又甲○○依其病歷記載，判斷自96年12月17日起至97年
    2 月15日止仍無法工作乙節，有前揭1818號函可憑，堪認甲
    ○○於前揭60日期間內不能工作而受有損失。次查，1819號
    函雖認丙○○迄97年2 月15日仍不能工作，然丙○○於97年
    1 月間仍自當時任職之統怡公司領取薪資39,185元之事實，
    有該公司員工薪資單1 紙（見本院卷第39頁）足憑，經核上
    開金額與其主張每月薪資收入39,000元即屬相當，堪認丙○
    ○自97年1 月起並無不能工作之情事，故丙○○受有工作損
    失之期間，應僅為96年12月17日起至同年月31日止之15日期
    間。依此計算，甲○○得請求之不能工作損失為104,000 元
    （計算式：52,000元÷30天×60天＝104,000 元）；丙○○
    得請求之不能工作損失則為19,500元（計算式：39,000元÷
    30天×15天＝19,500元），逾此範圍之請求，難認有據。
  4.非財產上損害部分：
    按精神慰撫金之酌定，除原告所受之傷害程度外，尚應審酌
    兩造之身份地位、學識經歷、財產狀況、痛苦程度等節以定
    之。查，甲○○為國中畢業，事發前從事污水下水道地下推
    進工作，95至97年度申報所得分別為185,350 元、0 元、0
    元，名下無其他財產；丙○○則為高職畢業，事發前在統怡
    公司任職，95至97年度申報所得分別為0 元、90,000元、11
    9,875 元，名下無任何財產；被告則為高職肄業，95至97年
    申報所得均為0 元，名下亦無財產，除據兩造於警詢時陳明
    外，另有稅務電子閘門財產所得調查明細表、個人戶籍資料
    在卷可憑（見警卷第1 、9 、14頁、本院卷第13至21頁），
    堪予認定。本院審酌本院審酌兩造案發前素不認識，被告竟
    持利刃傷害原告，導致甲○○受有左前臂切割傷（約8 ×4
    ×3.5 公分）合併伸指肌腱及伸腕肌腱斷裂、橈骨線性骨折
    、背部切割傷（約20×5 ×3.5 公分）合併兩側擴背肌斷裂
    及左肩切割傷（約20×5 ×3.5 公分）合併三角肌斷裂等傷
    害；丙○○則因而受有左臂切割傷（約15×5 ×3.5 公分）
    合併三頭肌斷裂及背部切割傷（約6 ×2 ×2 公分）之傷害
    ，足見原告所受傷害均非輕微，且被告迄今未賠償原告任何
    損失，於遭判刑確定後，即避不見面，並於99年4 月26日遭
    台灣高雄地方法院檢察署檢察官發布通緝，亦有臺灣高等法
    院被告前案紀錄表1 份（見本院卷第32至34頁）可佐，事發
    迄今之態度難認良好，暨兩造之學歷、身分、資產及所得等
    情狀，認甲○○、丙○○請求被告賠償精神慰撫金，分別以
    350,000 元、250,000 元為適當，逾此範圍之請求，尚屬無
    據。
  5.綜上，甲○○得請求被告賠償之金額分別為：醫藥費用9,46
    1 元、看護費12,000元、不能工作之損失104,000 元及精神
    慰撫金350,000 元，合計475,461 元；丙○○得請求被告賠
    償之金額分別為：醫藥費用4,337 元、看護費12,000元、不
    能工作之損失19,500元及精神慰撫金250,000 元，合計285,
    837 元。
五、綜上所述，原告本於民法第184 條第1 項前段、第193 條第
    1 項、及第195 條第1 項前段之侵權行為法律關係，請求被
    告分別給付甲○○475,461 元、給付丙○○285,837 元，及
    均自起訴狀繕本送達翌日即98年10月23日起至清償日止，按
    週年利率百分之5 計算之利息，為有理由，應予准許。至逾
    此部分之請求，為無理由，應予駁回。
六、原告陳明願供擔保，聲請宣告假執行，就其勝訴部分，核無
    不合，爰酌定相當擔保金額准許之，至其敗訴部分，其假執
    行之聲請既失所附麗，應併予駁回。此外，本件係屬刑事附
    帶民事訴訟，既無任何訴訟費用之支出，爰不為訴訟費用之
    諭知，附此敘明。
七、據上論結，原告之訴為一部有理由，一部無理由，依民事訴
    訟法第385 條第1 項前段、第390條第2 項，判決如主文。
中    華    民    國    99    年    7     月    9     日
                  民事第五庭  法  官  李育信
以上正本係照原本作成。
如不服本判決，應於送達後20日內，向本院提出上訴狀並表明上
訴理由，如於本判決送達前提起上訴者，應於判決送達後10日內
補提上訴理由書（須附繕本）。
中    華    民    國    99    年    7     月    9     日
                                    書記官  林玉珊

司法院資訊處製作；財團法人民間司法改革基金會備份。
